臺灣高等法院民事裁定
111年度聲再字第65號
聲  請  人  張至善  

相  對  人  元大期貨股份有限公司

法定代理人  林添富  
相  對  人  元大證券股份有限公司

法定代理人  陳修偉  
上列當事人間損害賠償聲請再審事件，聲請人對於中華民國111
年5月4日本院111年度聲再字第30號確定裁定，聲請再審，本院
裁定如下：
    主  文
聲請駁回。
聲請訴訟費用由聲請人負擔。
    理  由
一、本件聲請人訴請相對人損害賠償事件，經臺灣臺北地方法院
    以108年度金字第66號判決(下稱第66號判決)駁回聲請人之
    訴，聲請人不服，提起一部上訴，並為訴之追加，經本院以
    109年度金上易字第 22號判決駁回上訴及追加之訴而告確定
    （下稱第 22號判決），聲請人不服，依民事訴訟法第496條
    第1項第1款規定，對第22號判決提起再審之訴，經本院審理
    後，認無再審理由，以110年度金再易字第1號判決駁回再審
    之訴確定（下稱第1號判決），聲請人又依民事訴訟法第496
    條第1項第 1款規定，對第66號判決、第22號判決、第1號判
    決提起再審之訴，經本院認其再審之訴不合法，以 111年度
    金再易字第 1號裁定（下稱第 1號裁定）駁回其再審之訴確
    定，聲請人不服，依民事訴訟法第496條第 1項第1款規定對
    第1號裁定聲請再審，經本院認其聲請不合法，以111年度聲
    再第30號裁定（下稱第30號裁定）駁回其再審之聲請確定，
    聲請人不服，依民事訴訟法第496條第1項第1款規定對第30
    號裁定聲請再審。   琔
二、聲請意旨略以：期貨商管理規則第48條第2項第3款、第49條
    及臺灣期貨交易所股份有限公司（下稱期貨交易所）業務規
    則第57條均以「保證金專戶存款餘額」之數額為追繳保證金
    之依據，第30號裁定未闡明伊主張適用前開規定關於保證金
    專戶存款餘額為追繳保證金之不適用之心證理由，消極不適
    用民事訴訟法第199條第2項、第222條第4項、期貨商管理規
    則第48條第2項第3款、第49條、期貨交易所業務規則第57條
    及期貨交易法第15條之規定，且消極不適用消費者保護法第
    7條之規定，並有不為行使闡明權及調查事實之違法，及不
    為再審理由審理之違法。另相對人知悉及遵循相關法令為其
     義務，伊所簽立受託契約無「權益數」、「風險指標」之
    約款，相對人自承依據期貨交易所臺期結字第10603002750
    號函執行代為沖銷，並非依循法令，應負賠償之責，惟第30
    號裁定消極不適用期貨交易法第3條、第15條、期貨商管理
    規則第48條、第49條及期貨交易所業務規則第57條、第84條
    、期貨交易所「股票期貨契約」交易規則第10條等規定。另
    伊持有標的證券為受益憑證之股票期貨契約，其原始保證金
    、維持保證金係採定額計收保證金，與期貨交易所109年8月
    3日台期結字第10900021441號函文所稱「期貨商資訊系統規
    劃及業務規模」無涉，第30號裁定消極不適用期貨交易法第
    15條、期貨商管理規則第48條第2項、第49條、期貨交易所
    業務規則第57條及期貨交易所期貨契約保證金計收方式第5
    點之㈠等規定；再者，法令明定追繳及代為沖銷之依據為保
    證金餘額低於原始保證金15%，與期貨契約交易價變動無涉
    ，原裁定消極不適用憲法第15條、期貨交易法第15條等規定
    ，致使保護交易人之期貨交易法第15條形同具文；另法令明
    定權益數依據保證金專戶存款餘額之數額，依法期貨商必須
    設置保證金專戶存款明細帳，第30號裁定消極不適用期貨商
    管理規則第48條、期貨交易所業務規則第57條等規定；又相
    對人風險指標計算式之「權益數」違反法令，風險指標於法
    令名實不符，有重大瑕疵，對伊顯失公平，爰依民事訴訟法
    第496條第1項第1款聲請再審，請求廢棄第66號判決、第22
    號判決、第1號判決、第1號裁定及第30號裁定等語。
三、按聲請再審，應依民事訴訟法第507條準用第501條第1項第4
    款規定表明再審理由，此為必須具備之程式。所謂表明再審
    理由，必須指明確定裁定有如何合於法定再審事由之具體情
    事，始為相當，倘僅泛言有何條款之再審事由，無具體情事
    者，仍難謂已合法表明再審理由。如未表明再審理由，法院
    無庸命其補正。又當事人聲請再審，雖聲明係對某件再審裁
    定為再審，但審查其再審訴狀理由，實為指摘原確定裁判或
    前次之再審裁判如何違法，而對該聲明不服之再審裁定，則
    毫未指明有如何法定再審理由，此種情形，可認為未合法表
    明再審事由，逕以其再審之聲請為不合法駁回之（最高法院
    69年度第3次民事庭會議決定㈠意旨參照）。
四、查聲請人對第1號裁定聲請再審，經第30號裁定以：第1號裁
    定認聲請人所提部分再審理由，業經第1號判決駁回，屬事
    實認定，依此事實適用上開規定，並無違誤。又第1號裁定
    認聲請人所提部分再審理由與第1號判決無關，亦屬事實認
    定，並無適用法規顯有錯誤。聲請人僅泛稱：第1號裁定之
    認定與事實不符，違反民事訴訟法第199條第2項、第227條
    、期貨交易法第67條、期貨商管理規則第48條等規定，消極
    不適用民事訴訟法第496條第1項規定而違背法令云云，惟未
    敘明第1號裁定有何合於法定再審理由之具體情事，不能認
    為已合法表明再審理由。又聲請人訴狀所載其餘理由，僅泛
    言相對人應連帶賠償其損害，並指摘第22號判決或第1號判
    決駁回其請求為違法云云，均與第1號裁定有無適用法規顯
    有錯誤無涉，仍不能認為其已合法表明再審理由等情為由，
    駁回聲請人再審之聲請，有第30號裁定附卷可憑（見本院卷
    第17-19頁）。聲請人對於第30號裁定聲請再審，雖指摘第3
    0號裁定消極不適用民事訴訟法第199條第2項、第222條第4
    項、期貨商管理規則第48條第2項第3款、第49條、期貨交易
    所業務規則第57條、第84條、期貨交易法第3條、第15條、
    消費者保護法第7條、期貨交易所「股票期貨契約」交易規
    則第10條、期貨交易所期貨契約保證金計收方式第5點之㈠、
    憲法第15條等規定，惟第30號裁定本應先就聲請人針對第1
    號裁定所提聲請再審之理由，審酌是否符合民事訴訟法第49
    6條第1項第1款之再審事由，第30號裁定就此已載明得心證
    之理由，且綜觀聲請人之民事聲請再審之訴狀之內容及前開
    規定之內容，聲請人實係指摘第22號判決未審酌法令明定追
    繳及代為沖銷之依據為保證金餘額低於原始保證金15%，與
    期貨契約交易價變動無涉，伊所簽立之受託契約亦無「權益
    數」、「風險指標」之約款，相對人逕自援引期貨交易所臺
    期結字第10603002750號函執行代為沖銷，且不法計算股票
    期貨契約之權益，亦未依法編制「保證金專戶存款餘額」（
    權益數)明細帳，侵害伊之財產權，應負損害賠償責任等情
    ，而對第30號裁定前開認定，並未具體指明有如何法定再審
    理由，依前開說明，可認為未合法表明再審事由，則其再審
    之聲請為不合法，應予駁回。又聲請人對第30號裁定聲請再
    審，既不合法，本院自毋庸就第30號裁定前之歷次確定裁判
    依序回溯審究是否有其所主張之再審事由存在，併予敘明。
五、據上論結，本件聲請為不合法，爰裁定如主文。
中　　華　　民　　國　　111 　年　　5 　　月　　30　　日
                  民事第十四庭
                        審判長法  官  蔡和憲 
                              法  官  周群翔 
                              法  官  周珮琦 
正本係照原本作成。
不得抗告。
中　　華　　民　　國　　111 　年　　5 　　月　　30　　日
 　　　　　　    　　　　　　 書記官  林初枝